臺灣板橋地方法院刑事判決　　　　　　　95年度訴字第3827號
公　訴　人　臺灣板橋地方法院檢察署檢察官
被　　　告　甲○○
　　　　　　　　　　（現於臺灣桃園女子戒治所戒治中）
選任辯護人　蔡柱律師
上列被告因違反毒品危害防制條例案件，經檢察官提起公訴（95
年度偵字第13572 號），本院判決如下：
    主  文
甲○○販賣第一級毒品海洛因，處有期徒刑捌年。扣案之第一級
毒品海洛因肆包（共淨重壹點柒公克）、沾有海洛因之玻璃碎
片壹盒（含量微無法秤重且無法析離之海洛因）均沒收銷燬之。
扣案之電子磅秤壹台、塑膠杓匙貳支、玩具鈔票壹疊及分裝袋貳
佰只均沒收之。新臺幣壹仟元沒收，如全部或一部不能沒收時，
以其財產抵償之。
    事  實
一、甲○○明知海洛因為毒品危害防制條例所規定之第一級毒品
    ，不得販賣，竟基於販賣第一級毒品之犯意，於民國95年5
    月25日，自真實姓名年籍不詳、綽號「嫂子」之人以新臺幣
    （下同）6 千元之價格購入0.9 公克之海洛因後，再於翌日
    在臺北縣三峽鎮○○路127 號5 樓之2 住處，以新臺幣1 千
    元之價格販賣海洛因1 包（淨重0.1 公克）予丙○○與乙○○，並以其所有之玩具鈔票1 張包覆該包海洛因以避免查緝
    。嗣於同日下午2 時許甲○○與丙○○甫交易完畢之際，為
    警於臺北縣三峽鎮○○路127 號前查獲丙○○及乙○○持有
    第一級毒品海洛因1 包（淨重0.1 公克）及注射針筒3 支，
    並循線於同日下午3 時許在甲○○上開住處查獲甲○○，並
    扣得海洛因4 小包（共淨重1.73公克）、沾有海洛因之玻璃
    碎片1 盒，門號0000000000號行動電話SIM 卡1 張、安非他
    命2 包（共淨重0.35公克）、注射針筒65支、安非他命吸食
    器1 組、玻璃球1 個，甲○○所有供販賣毒品用之電子磅秤
    1 台（起訴書誤載為4 台）、塑膠杓匙2 支、玩具鈔票1 疊
    、分裝袋200只。
二、案經臺北縣政府警察局新莊分局報請臺灣板橋地方法院檢察
    署檢察官偵查起訴。
    理  由
一、證據能力部分：
    按「被告以外之人於偵查中向檢察官所為之陳述，除顯有不
    可信之情況者外，得為證據」，刑事訴訟法第159 條之1 第
    2 項定有明文。辯護人雖主張證人丙○○於偵訊中之證詞為
    審判外之陳述，無證據能力云云，惟該等證詞係向檢察官所
    為，且查無有何顯不可信之情況，揆諸首揭法條規定，自有
    證據能力。
二、訊據被告甲○○固坦承於96年5 月26日交付丙○○淨重0.1
    公克之海洛因1 包並收受1 千元之事實，惟矢口否認有何販
    賣第一級毒品犯行，辯稱：我與丙○○是合資向「嫂子」購
    買毒品，並沒有賺丙○○差價云云。然查：
(一)、被告於96年5 月26日交付丙○○淨重0.1 公克之海洛因1 包
    並收受1 千元之事實，業據被告坦承不諱，並經證人丙○○
    、乙○○證述屬實，而查獲時自丙○○身上扣得之白色粉末
    1 包經送法務部調查局以化學呈色法及氣相層析質譜儀分析
    法鑑定結果，認確含第一級毒品海洛因成分，淨重0.1 公克
    ，有該局95年7 月調科壹字第06001201100 號鑑定通知書在
    卷可佐，是上開事實至為明確。
(二)、被告雖以上揭情詞置辯，惟查，被告被查獲時為警在住處扣
    得之白色粉末5 包經送法務部調查局以化學呈色法及氣相層
    析質譜儀分析法鑑定結果，認其中4 包均含第一級毒品海洛
    因成分，合計淨重1.73公克，另1 包則未發現法定毒品成分
    ，淨重2.14公克乙節，有該局95年7 月5 日調科壹字第060
    012010號鑑定通知書附卷可稽。而被告於本院準備程序及審
    理時供稱：交付予丙○○之海洛因，係我前一日即96年5 月
    25 日 向「嫂子」購入，當時係以6 千元購得0.9 公克；在
    我住處被查獲之海洛因，都是前一天向「嫂子」買的，重量
    之所以重於0.9 公克，是因為我有摻糖等語（本院96年5 月
    4 日準備程序筆錄第2 頁、96年10月18日審判筆錄第18頁）
    ，是將上開被告購入海洛因之價格對照前述被告將海洛因交
    付予丙○○所收取之價格，被告顯有賺取差價無訛。至證人
    丙○○在偵查中雖證稱：被告告訴我她是把我們的錢和她自
    己的錢合起來，再一起向她朋友買毒品，沒有賺我們的錢等
    語，然該證詞關於被告是否有賺取證人丙○○差價此一待證
    事實，為傳聞證據，並不得據以為對被告有利認定之依據。
    從而，被告上開所辯，應係事後卸責之詞，尚非可採，其上
    揭販賣海洛因之犯行洵堪認定，應依法論科。
三、查被告行為後，刑法業於94年2 月2 日修正公布，95年7 月
    1 日起施行。按「行為後法律有變更者，適用行為時之法律
    ，但行為後之法律有利於行為人者，適用最有利於行為人之
    法律」，修正後刑法第2 條第1 項定有明文。此條規定係規
    範行為後法律變更所生新舊法比較適用之準據法，本身尚無
    新舊法比較之問題，於新法施行後，應一律適用新法第2 條
    第1 項之規定，為「從舊從輕」之比較，先予敘明，再按本
    次法律變更，比較時應就罪刑有關之共犯、未遂犯、想像競
    合犯、牽連犯、連續犯、結合犯，以及累犯加重、自首減輕
    暨其他法定加減原因（如身分加減）與加減例等一切情形，
    綜其全部罪刑之結果而為比較（最高法院95年5 月23日95年
    度第8 次刑事庭會議決議參照）。被告所犯上開毒品危害防
    制條例第4 條第1項 之販賣第一級毒品罪，法定刑中得併科
    罰金刑，而關於罰金刑，刑法分則編各罪所定罰金刑之貨幣
    單位原為銀元，修正前刑法第33條第5 款規定：「罰金：1
    元（銀元）以上。」，而依罰金罰鍰提高標準條例規定，就
    72年6 月26日前修正之刑法部分條文罰金數額提高2 至10倍
    ，其後修正者則不提高倍數，並依現行法規所定貨幣單位折
    算新臺幣條例規定，以銀元1 元折算新臺幣3 元。修正後刑
    法第33條第5 款規定：「罰金：新臺幣1 千元以上，以百元
    計算之。」，刑法第33條第5 款所定罰金貨幣單位經修正為
    新臺幣後，刑法分則各罪所定罰金刑之貨幣單位亦應配合修
    正為新臺幣，為使刑法分則編各罪所定罰金之最高數額與刑
    法修正前趨於一致，乃增訂刑法施行法第1 條之1 ：「中華
    民國94年1 月7 日刑法修正施行後，刑法分則編所定罰金之
    貨幣單位為新臺幣。94年1 月7 日刑法修正時，刑法分則編
    未修正之條文定有罰金者，自94 年1月7 日刑法修正施行後
    ，就其所定數額提高為30倍。但72年6 月26日至94年1 月7
    日新增或修正之條文，就其所定數額提高為3 倍。」。從而
    ，刑法分則編各罪所定罰金刑之最高數額，於上開規定修正
    後並無不同，惟修正後刑法第33 條 第5 款所定罰金刑最低
    數額，較之修正前提高，自以修正前刑法第33條第5 款規定
    有利於被告。是本件應依修正後刑法第2 條第1 項前
    段之規定，適用行為時之舊法處斷。
四、按海洛因屬毒品危害防制條例第2 條第2 項所規定之第一級
    毒品，是核被告所為，係犯毒品危害防制條例第4 條第1 項
    之販賣第一級毒品罪。被告於販賣前後，持有海洛因之低度
    行為，應為販賣海洛因之高度行為所吸收，不另論罪。又被
    告行為時刑法第59條規定：「犯罪之情狀可憫恕者，得酌量
    減輕其刑。」修正後第59條規定：「犯罪之情狀顯可憫恕，
    認科以最低度刑仍嫌過重者，得酌量減輕其刑。」修正前後
    之文字用語雖有不同，但實務上對於行為時刑法第59條之適
    用均與修正後刑法第59條規定意旨相符，是該部分並不生新
    舊法律比較適用之問題，自應適用現行有效之刑法第59條之
    規定。本件參酌被告販賣海洛因之次數不多，規模亦不大，
    其等所為對於他人及國家社會侵害之程度尚非到達十分嚴重
    之地步，所生危害與查獲販賣毒品數量達數公斤以上相較，
    顯然有別而無從比擬，被告犯罪情節與毒品危害防制條例第
    4 條第1 項死刑或無期徒刑之法定本刑相較，縱對之科以最
    低度法定刑猶嫌過重，在客觀上以一般國民生活經驗法則為
    之檢驗，實屬情輕法重，當足引起一般人之同情，是本院認
    為被告所為，顯有堪資憫恕之處，爰依刑法第59條規定酌量
    減輕其刑。又修正前刑法第64條第2 項規定：「死刑減輕者
    ，為無期徒刑，或為15年以下12年以上有期徒刑。」第65條
    第2 項規定：「無期徒刑減輕者，為7 年以上有期徒刑。」
    修正後刑法第64條第2 項規定：「死刑減輕者，為無期徒刑
    。」第65條第2 項規定：「無期徒刑減輕者，為20年以下15
    年以上有期徒刑。」比較新舊法之規定，修正後之規定，非
    有利於被告，應依刑法第2 條第1 項前段之規定，適用修正
    前行為時刑法第64條第2 項、第65條第2 項之規定，就販賣
    第一級毒品海洛因部分對死刑、無期徒刑部分予以酌減其刑
    。爰審酌被告正值青年，竟不思循正當途徑獲取財物，且曾
    因施用毒品經觀察、勒戒，有被告之臺灣高等法院被告前案
    紀錄表1 件附卷可稽，應明知毒品對身心戕害甚鉅，且為政
    府嚴令禁止流通之違禁物，僅為貪慾圖利，遽為販賣毒品海
    洛因犯行，不僅法治觀念淡薄，也嚴重戕害國人健康，犯後
    復矢口否認販賣海洛因犯行，態度不佳，毫無悔意，及其販
    賣次數、數量等一切情狀，量處如主文所示之刑。犯罪事實
    欄第一段所述自被告處扣得之白粉4 包（共淨重1.73 公 克
    ）及沾有海洛因及玻璃碎片1 盒（海洛因量微無法秤重且無
    法析離）係第一級毒品海洛因，已如前述，應依毒品危害防
    制條例第18條第1 項前段規定，沒收銷燬，至鑑驗耗損部分
    之白粉業已滅失，無庸為沒收銷燬之諭知。又扣案之電子磅
    秤1 台、塑膠杓匙2 支、玩具鈔票1 疊及分裝袋200 只，被
    告於警詢中供稱為其所有，且依上開犯罪事實判斷應係供其
    販賣海洛因所用之物，各均係被告甲○○所有，且為供販賣
    海洛因所用之物，應依毒品危害防制條例第19條第1 項規定
    ，宣告沒收之。扣案之門號0000000000號行動電話SIM 卡1
    張，乃電信公司出租予客戶使用，自非屬使用者所有，而另
    自被告處扣得之安非他命2 小包（淨重0.35公克）、注射針
    筒65 支 、安非他命吸食器1 組、玻璃球1 個，無證據足以
    證明與本件被告販賣第一級毒品海洛因之犯行有何關聯，爰
    不併予宣告沒收。被告販毒所得1 千元應依毒品危害防制條
    例第19條第1 項宣告沒收，如全部或一部不能沒收時，以其
    財產抵償之。
五、公訴意旨另以被告自95年3 月起至同年5 月止，在其上開住
    處多次以每小包（淨重0.1 公克）1 千元之價格，連續販賣
    海洛因予丙○○及乙○○，因認被告此部分亦犯有毒品危害
    防制條例第4 條第1 項之販賣第一級毒品罪云云。惟查，被
    告固於本院準備程序中供稱自95年3 月開始至同年5 月26日
    止提供海洛因予丙○○，一星期約3 次，每次約0.15公克至
    0.2 公克，向丙○○收取1 千元（本院96年5 月4 日準備程
    序筆錄第3-4 頁）等語，惟否認有賺取價差販賣海洛因之事
    實，而證人丙○○在偵查中結證稱：我自95年3 、4 月開始
    陸續向被告買毒品，每次都以1 千元買得約0.1 公克之海洛
    因等語（偵查卷第81頁），不惟購買毒品之次數不明，重量
    亦與被告上揭於本院準備程序中所供承者不同，況證人丙○○於本院審理時亦僅證稱：「（問：你從甲○○那邊拿到海
    洛因是否很多次？）有幾次，都是合資。」、「（問：你說
    你與甲○○合資買毒品有幾次？）沒有幾次，我們之前都會
    一起去買，只有被查獲這次沒有。」（本院96年10月18日審
    判筆錄第7 、9 頁），始終未能證明其自被告取得海洛因之
    次數、重量及價錢，以認定被告是否確另有其他販賣海洛因
    之犯行；又卷附被告及證人丙○○均承認為彼等間對話之通
    信監察內容譯文，雖可證明被告與證人丙○○曾數度就毒品
    交易進行聯繫，惟尚無從證明被告最後是否確有與證人丙○○進行海洛因交易及被告是否確有賺取丙○○價差，是除前
    開有罪部分外，尚不能證明被告有該等販賣第一級毒品之犯
    行，原應為無罪之諭知，惟公訴意旨認此部分與前開有罪部
    分有連續犯之裁判上一罪關係，爰不另為無罪之諭知，併此
    敘明。
據上論斷，應依刑事訴訟法第299 條第1 項前段，毒品危害防制
條例第4 條第1 項、第18條第1 項前段、第19條第1 項，刑法第
2 條第1 項前段、第11條前段、第59條，判決如主文。
本案經檢察官陳伯均到庭執行職務。
中　　華　　民　　國　　96　　年　　11　　月　　1 　　日
                  刑事第十庭審判長法　官  侯志融
                                  法  官  楊博欽
                                  法  官  歐陽漢菁
以上正本證明與原本無異
如不服本判決應於送達後10日內向本院提出上訴狀
                                書記官　李崇文
中　　華　　民　　國　　96　　年　　11　　月　　2 　　日
附錄本案論罪科刑法條全文：
毒品危害防制條例第4條：
製造、運輸、販賣第1 級毒品者，處死刑或無期徒刑；處無期徒
刑者，得併科新臺幣一千萬元以下罰金。
製造、運輸、販賣第2 級毒品者，處無期徒刑或七年以上有期徒
刑，得併科新臺幣七百萬元以下罰金。
製造、運輸、販賣第3 級毒品者，處五年以上有期徒刑，得併科
新臺幣五百萬元以下罰金。
製造、運輸、販賣第4 級毒品者，處三年以上十年以下有期徒刑
，得併科新臺幣三百萬元以下罰金。
製造、運輸、販賣專供製造或施用毒品之器具者，處一年以上七
年以下有期徒刑，得併科新臺幣一百萬元以下罰金。
前五項之未遂犯罰之。
